【裁判字號】    99,交聲,1230
【裁判日期】    990324
【裁判案由】    聲明異議
【裁判全文】
臺灣臺中地方法院交通事件裁定        99年度交聲字第1230號
原處分機關  交通部公路總局臺中區監理所
異  議  人
即受處分人  甲○○
上列受處分人因違反道路交通管理處罰條例案件，對於原處分機
關交通部公路總局臺中區監理所中華民國99年3月3日所為之處分
（原處分：中監違字第裁60-KAJ023230號裁決書），聲明異議，
本院裁定如下：
    主  文
異議駁回。
    理  由
一、按道路交通案件處理辦法第19條明定：交通法庭認為聲明異
    議無理由者，應以裁定駁回之。
二、異議意旨略以：受處分人甲○○於民國99年1月3日14時33分
    ，駕駛M2-5327號自用小客車，行駛於雲林縣雲158號公路與
    92號公路口處時因闖黃燈，而認定受處分人有闖紅燈及不服
    取締之違規情事，致裁決處新臺幣（下同）5,700元之罰鍰
    。查異議人因經此路口時，號誌為黃燈，並未剎車受檢，且
    受檢員警躲於大樹旁，突然鳴笛與手勢指揮停車檢查，故伊
    無法臨時急停受檢，並非不服取締及逃逸，請舉發員警足資
    佐證之相關資料。為此交通部公路總局臺中區監理所交通事
    件所為之處分，顯有違誤，請鈞院撤銷原處分等語。
三、原處分意旨則以：緣異議人所有車號M2-5327號自用小客車
    ，於99年1月3日14時33分許，在雲林縣雲158號公路與92號
    公路口處，因「1.闖紅燈行駛（東往西）。2.經警鳴笛並以
    手勢指揮停車，不服取締加速逃逸」之違規，經雲林縣警察
    局虎尾分局依違反道路交通管理處罰條例第53條第1項及第
    60條第1項舉發。異議人於期限內申訴，經舉發單位查復，
    仍有不服，本所遂於99年3月3日以中監違字第裁60-KAJ0232
    30號裁決書裁處罰鍰5,700元，並依上開條例第63條記違規
    點數4點（本案罰鍰已繳納）。
四、本院認：
（一）按汽車駕駛人，行經有燈光號制管制之交岔路口闖紅燈者
      ，處新臺幣1,800元以上5,400元以下罰鍰；汽車駕駛人，
      駕駛汽車有違反本條例之行為，經交通勤務警察或依法令
      執行交通稽查任務人員制止時，不聽制止或拒絕停車接受
      稽查而逃逸者，除按各該條規定處罰外，處新臺幣3,000
      元以上6,000元以下罰鍰；汽車駕駛人有本條例第60條第
      一項之情形者，記違規點數1點、有本條例第53條之情形
      者，記違規點數3點；汽車駕駛人之行為有不服指揮稽查
      而逃逸之情形，當場不能或不宜攔截製單舉發者，得對汽
      車所有人逕行舉發處罰；前項逕行舉發，應記明車輛牌照
      號碼、車型等可資辨別之資料，以汽車所有人為被通知人
      製單舉發，道路交通管理處罰條例第53條第1項、第60條
      第1項、第63條第1項第1款、第3款及第7條之2第1項第4款
      、第4項分別定有明文。
（二）經查，異議人所有之車牌號碼M2-5327號自用小客車，於
      99年1月3日14時33分許，在雲林縣雲158號公路與92號公
      路口處，因行經燈光號制管制之交岔路口闖紅燈及汽車駕
      駛人，駕駛汽車有違反道路交通管理處罰條例之行為，經
      交通勤務警察取締時，拒絕停車接受稽查而逃逸之違規，
      經雲林縣警察局虎尾分局執勤員警發現後舉發等情，有雲
      林縣政府雲警交字第KAJ023230號舉發違反道路交通管理
      事件通知單、雲林縣警察局虎尾分局雲警虎交裁字第
      0990001657號函各1份在卷可稽，合先敘明。
（三）異議人雖以上開情詞置辯，惟本件原舉發單位雲林縣警察
      局虎尾分局99年2月5日雲警虎交裁字第0990001657號函說
      明：「二、本案經查執勤人員於99年1月3日14時33分，在
      雲林縣虎尾鎮○○○○路與92公路口，執行交通稽查勤務時
      ，發現M2-5327號自用小客車駕駛人闖紅燈（由92公路東
      往西158公路行駛），執勤員警立即鳴笛指揮示意靠右停
      車受檢，惟該車拒絕停車受檢並加速逃逸，本分局員警基
      於安全考量，未予追逐攔截，遂記下違規車號、車種、顏
      色，查詢車籍資料核對無誤後，依法舉發車主『闖紅燈、
      不服稽查逃逸』，違規事實至為明確，舉發無訛」等語綦
      詳。又查，異議人對於雲林縣警察局雲警交字第KAJ02323
      0號舉發通知單，於應到案期限內，曾向交通部公路總局
      臺中區監理所陳述意見，陳述內容摘要：此路段為Y型路
      段（如交通違規案件陳述書所繪圖示），吾駕駛小客車由
      東經西行駛，此取締人員正位於空地旁樹下，吾闖紅燈後
      ，取締人員突然衝出鳴笛並以手勢指揮停車，但因為路程
      極短，吾並不能於此路程急於剎車配合路檢，並非如道路
      交通管理處罰條例第60條第1項規定不服取締加速逃逸，
      煩請明察等語，有臺中區監理所交通違規案件陳述單1份
      在卷可考。酌異議人於交通違規案件陳述書上業已承認其
      有闖紅燈違規之情節在先，經原舉發單位雲林縣警察局虎
      尾分局查復上揭函文，表示執行交通稽查勤務員警於前揭
      時間、地點發現異議人所有之上開車輛闖紅燈違規事實明
      確。異議人因仍有不服始於聲明異議狀中改稱其經此路口
      係闖黃燈等語。按舉發員警與異議人素不相識，亦無宿怨
      ，於執行公務期間，殊無故意誣陷異議人之動機或必要性
      。況且，舉發員警本身係公務人員，就所執行之取締勤務
      本當依法為之，倘有誣贓民眾之違法情事，即應承擔相關
      之行政責任，甚至刑事責任，對於之公職身分及自身權益
      影響甚鉅，衡諸情理，亦難想像何以要甘冒自己受行政處
      分或刑罰之危險，而故意構陷異議人有違規情事。本院經
      查亦無任何證據足資證明執勤員警有捏造事實、違法取締
      之情事，則執勤警員本其加強道路交通管理、維護交通秩
      序、確保安全職責所為之當場舉發，自應受到合法、正確
      而真正之推定。是異議人於聲明異議狀中改以闖黃燈情辭
      置辯，顯係冀圖卸責之言，其違規闖紅燈之事實，堪以認
      定。又異議人於交通違規案件陳述書中亦坦承其闖紅燈後
      知有取締員警鳴笛並以手勢指揮其停車受檢等情。衡諸常
      情，一般社會大眾違規時對於交通勤務警察以揮動手勢及
      鳴笛方式示意，應意識係執行交通稽查任務攔停車輛之取
      締動作，應遵從交通勤務警察之指揮，減速慢行後停靠路
      邊受檢。異議人於上揭時、地確有闖紅燈之違規，且其違
      規當時確見有警察於路旁執行勤務，其更見聞警察有鳴笛
      並揮動示意之攔檢動作，衡諸常情，異議人對於違規當時
      員警上開攔檢取締行為理應知之甚詳，其所辯稱因路程極
      短，不能於此路程緊急剎車配合檢查之由，隨即驅車離去
      ，洵非有理，有違異議人違規後應遵從交通稽查執勤員警
      指揮停車受檢之義務。從而，異議人辯稱其非不服取締駕
      車逃逸云云，要屬無據。
五、綜上所述，本件異議人確有於上開時間、地點，駕駛車牌號
    碼M2-5327號自用小客車，行經燈光號制管制之交岔路口闖
    紅燈及闖紅燈違規經交通勤務警察取締時，拒絕停車接受稽
    查而逃逸之違規行為無誤，原處分機關以異議人有違反道路
    交通管理處罰條例第53條第1項及第60條第1項規定各裁處罰
    鍰2,700元及3,000元，合計罰鍰5,700元，記違規點數4點，
    並無違誤。本件異議為無理由，應予駁回。
據上論斷，應依道路交通管理處罰條例第87條第2項、道路交通
案件處理辦法第19條裁定如主文。
中    華    民    國    99    年    3     月    24    日
                              交通法庭法  官  林世民
以上正本證明與原本無異
如不服本裁定應於送達後5日內向本院提出抗告狀
                                      書記官  紀俊源
中    華    民    國    99    年    3     月    24    日

司法院資訊處製作；財團法人民間司法改革基金會備份。
